【裁判字號】    99,台上,6575
【裁判日期】    991021
【裁判案由】    妨害性自主
【裁判全文】
最高法院刑事判決            九十九年度台上字第六五七五號
上  訴  人  台灣高等法院檢察署檢察官
被      告  甲○○
上列上訴人因被告妨害性自主案件，不服台灣高等法院中華民國
九十八年二月四日第二審判決〔九十七年度上訴字第五五八一號
，起訴案號：台灣宜蘭地方法院檢察署九十七年度偵字第一四九
、六一四（原判決正本誤繕為「一六四」）號〕，提起上訴，本
院判決如下：
    主  文
原判決撤銷，發回台灣高等法院。 
    理  由
本件原判決以公訴意旨略稱：被告甲○○與Ａ女（民國八十一年
四月出生，真實姓名詳卷）於網路上認識，且明知Ａ女於九十六
年間係十四歲以上未滿十六歲之女子。九十六年十二月二日下午
，被告駕車搭載Ａ女沿蘇花公路至宜蘭縣南澳鄉東澳村等地遊玩
，於同日下午四、五時許，行經蘇花公路一０八公里處蘇澳稽查
站旁道路時，假藉停車休息而在車上違反Ａ女之意願，不顧Ａ女
之反抗，強脫Ａ女之褲子，將其手指及性器插入Ａ女之性器內，
對Ａ女為性交既遂，因認被告涉犯刑法第二百二十一條第一項之
罪嫌。經原審審理結果，認不能證明被告犯罪，因而撤銷第一審
之科刑判決，改判諭知被告無罪；固非無見。
惟查：原判決雖以證人Ａ女於偵查中及第一審審理時，就被告性
侵害態樣、被告有無射精等情節之供述，前後明顯不符；再依卷
附內政部警政署刑事警察局鑑驗書記載：Ａ女之內褲、陰道棉棒
及陰道抹片均未發現精子細胞，而採自被告車輛右前座背縫內之
陰毛及轉移棉棒之上皮細胞層所檢出同一女性之DNA－STR型別，
與Ａ女不同等情，因認Ａ女所為不利於被告之證詞，難以憑採（
見原判決理由欄五之(一)）。但依卷內資料：（一）Ａ女於偵查中
係證稱：「他（指被告，下同）先用手指伸入我陰道裡面…然後
他的下體進入我的下體。（問：他的下體進入妳的下體，是否指
他的陰莖進入妳陰道內？）是。…他繼續前後插入的動作，他試
了很多次，因他進入二、三下，又拔出來。這個動作，他試了很
多次。這期間，他又用他的手指插入我的陰道內。…他陰莖進入
我陰道內，這個動作試了四、五次，都有插入，他進來二、三下
，又拔出來，大部分時間他都一直在做這個動作，他的手指一直
進入我的陰道，與前開行為穿插。…（問：被告有無射精？）沒
有。…我有問他，他說他沒有，我也沒有感覺。但我也不確定，
才會問他」等語（見他字第九二七號卷第二八至三０頁）；與Ａ
女在第一審審理時證稱：「（問：被告有無將生殖器插入妳生殖
器？）有，次數不記得，約有六、七次。…（問：被告有無用他
的手指進入妳的生殖器？）有。…被告是先用手指，然後才用他
的下體，後來被告就一直用他的下體進入我的下體，沒有再用手
指。（問：當天遭性侵，妳身上有無其他部位受傷？）沒有。…
隔天覺得下體很痛，有點腫的感覺，沒有流血。…我在博愛醫院
驗傷時，醫生有驗出被告的精液在我體內…我本以為被告沒有射
精，但後來去詢問醫生，醫生說有驗出來有男性體液…」等語（
見第一審卷第四八至五三頁）。就「被告先以手指，再以其性器
進入Ａ女之性器」及「被告以其性器進入Ａ女性器之動作有多次
」等重要情節，前後陳述並無二致。而被告經測謊結果，其「於
測前會談中否認以生殖器插入Ａ女之性器官，測試結果呈不實反
應」等情，復有內政部警政署刑事警察局九十七年三月二十六日
刑鑑字第0970044957號鑑定書在卷可按（見偵字第一四九號卷第
一九頁）。倘上開資料均屬無訛，則Ａ女所述「被告以其性器進
入Ａ女之性器」等情，是否仍不足以證明？即非無疑。（二）內
政部警政署刑事警察局九十七年一月三十日刑醫字第0960185892
號鑑驗書所記載之相關檢體鑑驗結果，其中：Ａ女之內褲、陰道
棉棒及陰道抹片固均未發現精子細胞；但Ａ女之內褲及陰道棉棒
「經抽取出DNA檢測，人類男性Y染色體DNA定量結果，未檢出DNA
量」（見偵字第一四九號卷第一四頁）。上開DNA 檢測結果，究
竟有無檢出「人類男性Y 染色體DNA」及鑑驗書所載「未檢出DNA
量」究何所指，並不明確；容有再向鑑驗機關查明之必要。又Ａ
女在第一審審理時已證稱：彼在（宜蘭縣羅東鎮）博愛醫院驗傷
時，醫師曾檢出彼體內存有男性體液、精液等語。Ａ女此部分證
詞是否屬實，亦非不得傳喚驗傷之醫師或調取相關資料調查。原
審對上開於認定被告有無本件犯罪事實有重要關係之事項未加究
明釐清，率行論斷Ａ女指訴遭被告性侵害之詞不足採，遽為被告
無罪之判決，併有調查未盡及理由不備之違誤。檢察官上訴意旨
指摘原判決違背法令，為有理由，應認原判決有撤銷發回更審之
原因。
據上論結，應依刑事訴訟法第三百九十七條、第四百零一條，判
決如主文。   
中    華    民    國  九十九  年    十    月  二十一  日
                      最高法院刑事第七庭
                          審判長法官  林  永  茂  
                                法官  蘇  振  堂  
                                法官  林  立  華  
                                法官  蔡  國  在  
                                法官  陳  春  秋  
本件正本證明與原本無異
                                      書  記  官  
中    華    民    國  九十九  年    十    月  二十五  日
                                                     m

司法院資訊處製作；財團法人民間司法改革基金會備份。
